臺灣板橋地方法院刑事判決　　　　　　100年度侵訴字第114號
公　訴　人　臺灣板橋地方法院檢署檢察官
被　　　告　吳品頡
指定辯護人　本院公設辯護人湯明純　
上列被告因妨害性自主案件，經檢察官提起公訴（100 年度偵字
第18568 號），本院判決如下：
    主  文
吳品頡攜帶兇器，對於女子以違反其意願之方法而為性交，處有
期徒刑柒年捌月。
    事  實
一、吳品頡於民國100 年7 月1 日凌晨1 、2 時許，攜帶其所有
    且客觀上對人之生命、身體、安全構成威脅而足供兇器使用
    之美工刀1 把（未扣案）至新北市新莊區新莊運動公園，見
    代號0000000000號（85年3 月生，真實姓名年籍資料詳卷，
    下稱A 女）及其友人即代號0000000000B 號少女（真實姓名
    年籍資料詳卷，下稱B 女）、0000000000C 號少女（真實姓
    名年籍資料詳卷，下稱C 女）在新北市新莊區新莊運動公園
    附近聊天，遂上前攀談，並邀同少女3 人至便利商店購買飲
    料，再至新莊運動公園內聊天後，A 女表示欲先返家，渠等
    即起身準備離開公園，然因少女3 人見有警察在附近巡邏，
    擔心渠等係未成年人深夜未歸而恐遭警察盤詢，遂躲入公園
    男廁內，少女3 人原係躲於同間男廁，吳品頡提議少女3 人
    可分開躲藏，A 女因而獨處1 間男廁中，隨後吳品頡藉故躲
    入A 女之廁所隔間內，竟基於強制性交之犯意，其明知A 女
    係14歲以上未滿18歲之女子，猶先靠近A 女並親吻A 女之嘴
    巴，A 女轉身藉以閃躲並撥開吳品頡之手且告知「不要」，
    然吳品頡仍不顧A 女之推拒，掏出前開美工刀1 把抵住A 女
    之左頸項，致使A 女無法反抗，其接續撫摸A 女之胸部、下
    體，並以其手指插入A 女之性器中，以此方式違反A 女之意
    願而對A 女強制性交1 次得逞；嗣其與A 女一同走出廁所與
    B 女及C 女會合後各自離去，途中其將該美工刀丟置於路邊
    水溝中，而A 女於返家後將此事告知B 女及C 女，並報警處
    理，經警調閱上開公園附近道路之監視器畫面而循線於同年
    月6 日凌晨3 時15分許在新北市○○區○○街3 巷23號前查
    獲，並扣得其所有且犯罪當時所穿戴之迷彩上衣1 件、眼鏡
    1 副、安全帽1 頂及非其所有之美工刀1 把等物，始查悉上
    情。
二、案經A 女及其父代號0000000000A 之男子（真實姓名年籍資
    料詳卷，下稱A 父）訴由新北市政府警察局新莊分局移送臺
    灣板橋地方法院檢察署檢察官偵查起訴。
    理  由
壹、有關證據能力部分：刑事訴訟法第159 條第1 項雖規定，被
    告以外之人於審判外之言詞或書面陳述，除法律有規定外，
    不得作為證據。惟同法第159 條之5 明定：「被告以外之人
    於審判外之陳述，雖不符前4 條之規定，而經當事人於審判
    程序同意作為證據，法院審酌該言詞陳述或書面陳述作成時
    之情況，認為適當者，亦得為證據。」、「當事人、代理人
    或辯護人於法院調查證據時，知有第159 條第1 項不得為證
    據之情形，而未於言詞辯論終結前聲明異議者，視為有前項
    之同意。」，其立法理由在於傳聞證據未經當事人之反對詰
    問予以核實，乃排斥其證據能力。惟當事人如放棄對原供述
    人之反對詰問權，於審判程序表示同意該等傳聞證據可作為
    證據，此時，法院除認該傳聞證據欠缺適當性外，自可承認
    其證據能力。又當事人、代理人或辯護人於調查證據時，知
    有刑事訴訟法第159 條第1 項不得為證據之情形，卻表示「
    對於證據調查無異議」、「沒有意見」等意思，而未於言詞
    辯論終結前聲明異議者，應視為已有將該等傳聞證據採為證
    據之同意，最高法院93年度台上字第3533號、94年度台上字
    第2976號判決亦採同一見解。經查：本案被告吳品頡、辯護
    人及檢察官於本院審判期日，對於下列經本院調查之證據方
    法，均表示對證據能力不爭執，復於審判期日就本院一一提
    示之前揭證據方法於言詞辯論終結前，均亦未就所調查之證
    據主張有刑事訴訟法第159 條第1 項不得為證據之情形，是
    參照上開說明要旨，本案經調查之證據，均有證據能力，合
    先敘明。
貳、實體方面：
一、上揭犯罪事實，業據被告吳品頡迭於偵訊及本院訊問時均坦
    承不諱，核與告訴人A 父於警詢及偵訊時之指訴、證人即告
    訴人A 女、證人B 女及C 女於警詢及偵訊時具結證述之情節
    相符，並有告訴人A 女自述遭被告強制性交後自殘之受傷照
    片2 張、超商監視畫面翻拍照片3 張、路口監視器翻拍畫面
    2 張、被告身體特徵照片4 張、被告所騎乘之機車照片8 張
    、自被告居處起出之安全帽、眼鏡、迷彩上衣之翻拍照片、
    犯罪現場照片6 張、被告所使用之機車鑰匙翻拍照片1 張、
    車輛詳細查詢資料報表1 份、受理疑似性侵害事件驗傷診斷
    書1 份、姓名代碼對照表4 份、搜索扣押筆錄暨扣押物品目
    錄表3 份（詳見偵查卷第13至25、28至30、32至34、36、38
     至43 、45至48、50至54、58頁），且有扣案之安全帽1 頂
    、眼鏡1 副、迷彩上衣T 恤1 件可證，是被告前揭自白核與
    事實相符，應堪採信。故上開事實，洵堪認定屬實。則本案
    事證明確，被告犯行足堪認定，應予依法論科。
二、論罪科刑部分：
(一)、按刑法第222 條第1 項第8 款之攜帶兇器強制性交罪，係以
    行為人攜帶兇器強制性交為其加重條件，此所謂兇器，其種
    類並無限制，凡客觀上足對人之生命、身體、安全構成威脅
    ，具有危險性之兇器均屬之。查本案被告持以犯本案之美工
    刀雖未扣案，然參酌被告供述：扣案之美工刀不是伊的，伊
    拿的應該還在水溝裡，伊所持美工刀比較大支，是伸縮有塑
    膠扣的等語（詳見本院卷第79頁）至明，且衡諸美工刀係由
    金屬打造，刀鋒銳利，足以殺傷人生命、身體之器械，乃屬
    具有危險性之兇器甚明。故核被告所為，係犯刑法第222 條
    第1 項第8 款攜帶兇器強制性交罪。被告違反A 女之意願，
    親吻、撫摸A 女之胸部及下體之猥褻行為，為強制性交之階
    段行為，應為強制性交行為所吸收，不另論罪。至被告雖屬
    成年人，而A 女係85年3 月出生，於遭被告性侵害時為14歲
    以上、未滿18歲之少年；然而，按兒童及少年福利法第70條
    第1 項規定，成年人故意對兒童及少年犯罪者，加重其刑至
    二分之一，但各該罪就被害人係兒童及少年已定有特別處罰
    規定者，不在此限。又刑法第222 條第1 項各款之加重強制
    性交罪，除第2 款規定對未滿14歲之男女犯之者外，別無對
    於14歲以上、未滿18歲之男女犯之者，亦列為加重強制性交
    罪之規定。惟以兒童及少年福利法所稱之少年，依同法第 2
    條規定，係指12歲以上未滿18歲之人。如對於12歲以上、14
    歲以下之少年犯攜帶兇器強制性交罪者，構成刑法第222 條
    第1 項第2 款、第8 款之加重強制性交罪，僅依該條款處以
    該罪之法定刑七年以上有期徒刑。而對於同屬少年之14歲以
    上、未滿18歲之人同犯攜帶兇器強制性交罪者，如以其犯刑
    法第222 條第1 項第8 款之加重強制性交罪，再依兒童及少
    年福利法第70條第1 項前段規定加重其刑，不啻二度加重其
    刑，顯失公平；是就此情形，應以其對14歲以上、未滿18歲
    之人犯刑法第221 條第1 項強制性交罪，依兒童及少年福利
    法第70條第1 項前段規定加重其刑，並與所犯刑法第222 條
    第1 項第8 款攜帶兇器強制性交罪，依法條競合原則，擇一
    較重處罰規定適用之，始為適法，此有最高法院97年度台上
    字第3223號、99年度台上字第1096號、99年度台上字第5890
    號、100 年度台上字第219 號判決意旨足資參照。是以，本
    件被告故意對14歲以上、未滿18歲之少年，犯刑法第221 條
    第1 項之強制性交罪，依兒童及少年福利法第70條第1 項段
    規定加重其刑，並與所犯刑法第222 條第1 項第8 款之加重
    強制性交罪，依法條競合原則，擇一適用，依「重法優於輕
    法」之法理，擇較重處罰規定之加重強制性交罪處斷，故公
    訴人認應依兒童及少年福利法第70條第1 項前段之規定加重
    其刑至二分之一等語，於法未合，附此敘明。至辯護人為被
    告辯護稱：被告於22歲起即因情緒低落、憂鬱情緒、失眠、
    自殺意念，並合併有幻聽及被害妄想，經精神科診斷為情感
    性精神分裂病，迄今已有10年多病史，雖經亞東醫院精神鑑
    定認其於行為時，知其行為違法或依其判斷而為行為之能力
    並未明顯缺損，但仍建議被告應於服刑後繼續於精神科就醫
    ，以處理長期之憂鬱情緒與安非他命濫用之問題，可見被告
    之精神狀況仍難謂與一般正常之人無異，衡諸被告之犯罪情
    狀及精神狀況，此時即以法定最低刑論科，似仍過重，爰請
    依刑法第59條規定酌減其刑等語，然刑法第59條固規定：犯
    罪之情狀顯可憫恕，認科以最低度刑仍嫌過重者，得酌量減
    輕其刑，但刑法第59條之酌量減輕其刑，必須犯罪另有其特
    殊之原因與環境等等，在客觀上足以引起一般同情，認為即
    予宣告法定最低刑期，猶嫌過重者，始有其適用，查本件被
    告患有情感性精神分裂症，且經鑑定認其對於案發經過有明
    確之記憶，其知行為違法或依其行為判斷而為行為之能力並
    未明顯缺損乙節，此有行政院衛生署臺北醫院100 年10 月4
    日北醫歷字第1000012192號函暨被告病歷資料、亞東醫院精
    神鑑定報告各1 份（詳見本院卷第71至73頁）附卷可證，是
    被告患有情感性精神分裂症，但並未致其行為時辨識行為違
    法或依其辨識而行為之能力，顯著減低，自無刑法第19條第
    2 項得減輕其刑之適用，且其於深夜攜帶兇器並對14 歲 以
    上、未滿18歲之少女為前開強制性交之犯行，戕害被害人之
    身心甚巨，其犯罪之手段及情狀，在客觀上顯難足以引起一
    般人之同情，故辯護人以前開被告之精神況狀及犯罪之情狀
    ，請求以刑法第59條規定酌減其刑等語，即屬無據，附此陳
    明。
(二)、爰審酌被告為滿足其私欲，竟攜帶兇器而對14歲以上、未滿
    18歲之告訴人A 女為強制性交，其犯罪之動機、目的及手段
    應予嚴厲非難，並據告訴人A 指訴於案發後曾自殘段等語甚
    明，且有前開告訴人A 女自殘受傷照片2 張供參，足認被告
    所為業已造成告訴人A 女身心上難以磨滅之陰影及莫大之傷
    害，而其迄今尚未與告訴人和解，賠償告訴人A 女所受之損
    失，惟兼衡其犯後坦承犯行之態度尚可，及其素行、生活狀
    況、智識程度等一切情狀，量處如主文所示之刑。
(三)、至扣案之迷彩上衣1 件、眼鏡1 副及安全帽1 頂，雖均係被
    告所有，且為其犯案時所穿戴之物，惟非供本件犯罪所用或
    供犯罪預備之物，以及扣案之美工刀1 把，並非違禁物，被
    告否認為其所有，亦無證據證明係被告所有並供本件犯罪所
    用之物，本院自無庸併予宣告沒收，故公訴人聲請併予宣告
    沒收前開扣案物品云云，即屬無據，併此陳明。
據上論斷，應依刑事訴訟法第299 條第1 項前段，刑法第222 條
第1 項第8 款，判決如主文。
本案經檢察官莊惠真到庭執行職務。
中    華    民    國   100    年    12    月    15    日
                  刑事第十庭  審判長法  官  林淑婷

                                    法  官  陳昭筠

                                    法  官  饒金鳳
以上正本證明與原本無異。
如不服本判決，應於判決送達後10日內，向本院提出上訴書狀，
且上訴書狀應敘述具體理由，而上訴書狀未敘述上訴理由者，應
於上訴期間（即自收受判決書之翌日起算10日）屆滿後20日內補
提理由書。
                                    書記官  許雅琪
中    華    民    國   100    年    12    月    15    日
附錄本案論罪科刑之法條：
中華民國刑法第222 條： 
犯前條之罪而有下列情形之一者，處7 年以上有期徒刑：
一、二人以上共同犯之者。
二、對未滿14歲之男女犯之者。
三、對精神、身體障礙或其他心智缺陷之人犯之者。
四、以藥劑犯之者。
五、對被害人施以凌虐者。
六、利用駕駛供公眾或不特定人運輸之交通工具之機會犯之者。
七、侵入住宅或有人居住之建築物、船艦或隱匿其內犯之者。
八、攜帶兇器犯之者。
前項之未遂犯罰之。